臺灣臺北地方法院交通事件裁定　　　　95年度交聲字第1167號
原處分機關　臺北市交通事件裁決所
異　議　人　甲○○
即受處分人
　　　　　　　　　　事務所：臺北市松山區○○○路○段56號5樓
上列異議人即受處分人因違反道路交通管理處罰條例案件，對於
臺北市交通事件裁決所民國95年12月7 日所為北市裁二字第裁22
-A1A117315號裁決處分（原處分案號：臺北市政府警察局北市警
交大字第A1A117315 號），聲明異議，本院裁定如下：
    主  文
原處分撤銷。
甲○○不罰。
    理  由
一、原處分意旨略以：本件異議人即受處分人甲○○於民國95年
    年8 月4 日晚間6 時30分許，駕駛車號9639-DR 號自用小客
    車沿臺北市○○○路○ 段179 巷西往東方向行駛至臺北市○
    ○○路口，擬左轉光復北路南往北方向時，本應注意支線道
    車應讓幹線道車先行，適有乙○○騎乘車號L7H-120 號重型
    機車沿臺北市○○○路北往南方向行經該路口，受處分人不
    讓乙○○先行，仍強行左轉，致二車發生碰撞，乙○○人車
    倒地致右膝蓋受傷（過失傷害部分未據告訴），違反道路交
    通管理處罰條例第45條第9 款、第61條第3 項之規定，經臺
    北市政府警察局交通警察大隊員警當場掣單舉發，嗣受處分
    人於通知單上所載應到案日期前向臺北市交通事件裁決所提
    出申訴，經原舉發單位調查結果，仍認受處分人有其上開違
    規之行為，臺北市交通裁決所乃依同上規定，裁處異議人罰
    鍰新臺幣（下同）6 百元罰鍰，並依同條例第63條、第61條
    第3 項等規定，記違規點數共4 點。
二、按汽車行駛至交岔路口，其行進、轉彎，應依下列規定，行
    至無號誌或號誌故障而無交通指揮人員指揮之交岔路口，支
    線道車應暫停讓幹線道車先行，道路交通安全規則第102 條
    第2 款前段定有明文。汽車駕駛人，爭道行駛有支線道車不
    讓幹線道車先行之情形者，處6 百元以上1 千8 百元以下罰
    鍰，又汽車駕駛人，駕駛汽車違反道路交通安全規則，因而
    肇事致人受傷者，記違規點數3 點，道路交通管理處罰條例
    第45條第9 款、第61條第3 項分別固有明文。然按行政罰以
    行政義務之違反，為其可罰性之依據，仍以違反行政義務之
    不法行為加以非難、制裁之內涵為基礎，自以行為人之行為
    出於故意或過失為必要。此經司法院大法官釋字第275 號著
    有解釋文：「人民違反法律上之義務而應受行政罰之行為，
    法律無特別規定時，雖不以出於故意為必要，仍須以過失為
    其責任條件。但應受行政罰之行為，僅須違反禁止規定或作
    為義務，而不以發生損害或危險為其要件者，推定為有過失
    ，於行為人不能舉證證明自己無過失時，即應受處罰」等旨
    ，可資參照。
三、本件聲明異議理由略以：伊注意燈號變換後，始前行左轉，
    伊已經過3 個車道，在內側車道前方等候左轉，內側車道第
    1 輛為公車在停止線前停等，故伊認為左方應無其他來車，
    且伊視線被公車擋住，乙○○騎乘機車從內側車道跨越雙黃
    線逆向行駛，撞及伊自用小客車左側車身，伊無從注意，並
    無違規行為。
四、查受處分人於上開時、地，駕駛車號9639-DR 號自用小客車
    沿支線道行駛，擬左轉幹線道時，適有乙○○騎乘車號L7H-
    120 號重型機車沿幹線道行駛而來，受處分人仍繼續左轉，
    致二車發生碰撞，乙○○人車倒地致右膝蓋受傷等情，為受
    處分人所不爭，並有臺北市政府警察局交通警察大隊道路交
    通事故現場圖、道路交通事故補充資料表、交通事故談話紀
    錄表及照片9 張等件在卷可稽，堪以認定。原處分意旨因認
    受處分人有支線道車不讓幹線道車先行，致乙○○受傷之違
    規行為。惟受處分人矢口否認有何不讓乙○○先行之違規犯
    意，辯稱：因為當時伊左方有1 台公車在停止線前停等，擋
    住伊視線，且乙○○機車是從公車左側鑽出來，伊根本無法
    預見等語，並當庭繪製位置圖附卷（見本院96年2 月12日訊
    問筆錄第2 頁），且訊諸證人乙○○於供後具結證稱：「當
    時確實有公車擋住受處分人，所以他是沒有看到我，我也沒
    有看到受處分人，但我的方向是綠燈，所以我還是往前行駛
    ，我是在雙黃線內緊靠著公車，但公車並沒有靠著雙黃線」
    、「當時我的車速有50公里左右，我當時是從公車旁邊鑽出
    來的，公車停止時我以為公車是要載客，我鑽出來時受處分
    人已經在他繪製圖位置上準備要左轉」、「我也有被裁罰，
    但我沒有異議」（見本院96年2 月12日訊問筆錄第2 至3 頁
    ），且核乙○○就該次事故確有「行經無號誌路口未減速慢
    行」及「行駛禁行機車道」之違規行為，此有臺北市政府警
    察局交通警察大隊95年10月17日北市警交大事字第09535006
    700 號函及道路交通事故初步分析研判表可考。據此，受處
    分人準備左轉時，汽車位置已進入臺北市○○○路北往南方
    向最內側車道之前方，當時該車道最前方有1 台公車呈停等
    狀態，衡諸常情，該車道應無其他車輛可以前行；此時，乙
    ○○竟騎乘機車行駛該禁行機車道，且自公車左側、緊沿雙
    黃線鑽出，又時速高達50公里，顯已超出一般人所能預見之
    範圍，受處分人實無從採取防範措施，自難遽認受處分人有
    何違反道路交通安全規則之故意或過失。
五、綜合上情，受處分人所辯：乃乙○○騎乘機車違規，伊無從
    注意等語，實非無據，揆諸首揭「罪疑唯輕」之法理，應為
    有利於受處分人之認定。據此，原處分機關不察，遽予裁決
    受處分人應繳罰鍰600 元並合計記違規點數4 點，難認允當
    ，應認受處分人之異議為有理由，爰將原處分撤銷，並諭知
    受處分人不罰，以資適法。
六、據上論斷，應依道路交通案件處理辦法第20條前段，裁定如
    主文。
中　　華　　民　　國　　96　　年　　3 　　月　　29　　日
                  交通法庭  法　官　林晏如
 　  　　　　　             書記官　楊盈茹
上正本證明與原本無異。
如不服本裁定應於送達後5日內向本院提出抗告狀。
中　　華　　民　　國　　96　　年　　4 　　月　　4 　　日
